【裁判字號】    98,家聲,85
【裁判日期】    990128
【裁判案由】    變賣遺產
【裁判全文】
臺灣臺東地方法院民事裁定              98年度家聲字第85號
聲  請  人  行政院丙○○○○官兵輔導委員會臺東縣榮民服務
            處
法定代理人  乙○○
上列聲請人聲請變賣被繼承人甲○○遺產事件，本院裁定如下：
    主  文
聲請駁回。
聲請程序費用新臺幣壹仟元由聲請人負擔。
    理  由
一、聲請意旨略以：被繼承人甲○○（身分證統一編號：Ｚ00000
    0000號）於民國94年11月3日死亡，因其在臺灣並無合法繼
    承人，依臺灣地區與大陸地區人民關係條例第68條及退除役
    官兵死亡無人繼承遺產管理辦法第4條規定，聲請人為其法
    定遺產管理人，前經本院以94年度家催字第150號裁定准予
    公示催告，現有大陸地區繼承人孫富芝向本院表明願繼承被
    繼承人遺產，並經本院准予備查在案，而被繼承人遺有門牌
    號碼臺東縣臺東市○○里○○鄰○○路○段1巷30號之未辦理保
    存登記建物乙棟，茲為移交遺產予大陸地區繼承人，爰依臺
    灣地區與大陸地區人民關係條例第67條第1項、第4項、退除
    役官兵死亡無人繼承遺產管理辦法第8條之1規定，聲請准予
    變賣上開建物等語。
二、按臺灣地區與大陸地區人民關係條例第67條第1 項規定，被
    繼承人在臺灣地區之遺產，由大陸地區人民依法繼承者，其
    所得財產總額，每人不得逾新臺幣二百萬元，超過部分，歸
    屬臺灣地區同為繼承之人，臺灣地區無同為繼承之人者，屬
    歸臺灣地區後順序之繼承人，臺灣地區無繼承人者，歸屬國
    庫。同條第4項規定：第1項遺產中，有以不動產為標的者，
    應將大陸地區繼承人之繼承權利折算為價額。同條例第68條
    第1項規定，退役軍人或退除役官兵死亡而無繼承人、繼承
    人之有無不明或繼承人因故不能管理遺產者，由主管機關管
    理其遺產。另依退除役官兵死亡無人繼承遺產管理辦法第8
    條之1第1項規定，遺產管理人為清償債權、交付遺贈物或移
    交遺產給大陸地區繼承人，有變賣遺產之必要者，應聲請法
    院許可後辦理。
三、經查，本件聲請人為被繼承人甲○○之遺產管理人，於公示
    催告期限屆滿，有大陸地區繼承人孫富芝聲明繼承，經本院
    裁定准予備查在案等情，業據提出本院94年度家催字第150
    號民事裁定、95年度聲繼字第33號准予備查函及房屋買賣契
    約書各乙件為證，並經本院依職權調取上開卷宗核閱無誤，
    堪信屬實。至於聲請人主張門牌號碼臺東縣臺東市○○里○○
    鄰○○路○段1巷30號之未辦理保存登記建物係屬被繼承人所
    有乙節，固據提出房屋買賣契約書為佐，然依我國民法物權
    之變動係採取形式主義，亦即於原因關係以外，仍須意思表
    示合致及踐行一定之公示原則（於動產為占有、不動產則為
    登記），而系爭不動產既未依行政程序辦理建物第一次保存
    登記，自無從於土地豋記謄本上得悉所有權歸屬，僅能藉由
    稅籍或其他類此相關資料為佐，故聲請人雖提出前揭買賣契
    約書，僅能證明被繼承人與第三人王洪亮間已成立原因關係
    ，尚無從據此逕予推論該不動產即為被繼承人所有，或被繼
    承人對該不動產有處分權可言。又經本院通知聲請人補提相
    關證明文件，聲請人則函覆略以：上開建物屬未辦保存登記
    之建物，故無建物所有權狀及稅籍資料，惟被繼承人生前即
    居住該屋，設籍該屋門牌，亡故後該屋由聲請人納入管理等
    語，有行政院退除役官兵輔導委員會臺東縣榮民服務處99年
    1月14日第0980000197號函附卷可稽，是並無證據足資證明
    上揭房屋確屬被繼承人之遺產，聲請人聲請變賣該建物，於
    法尚有未合，應予駁回。
四、依非訟事件法第157條，裁定如主文所示。
中    華    民    國    99    年     1    月    28    日
                    家事法庭法  官  康文毅
以上正本係照原本作成。
如對本裁定抗告，須於裁定送達後10日內，向本院提出抗告狀，
並應繳納抗告費新臺幣1,000元。
中    華    民    國    99    年     1    月    28    日
                            書記官  高美枝


司法院資訊處製作；財團法人民間司法改革基金會備份。
